【裁判字號】    97,訴,1496
【裁判日期】    970829
【裁判案由】    毒品危害防制條例
【裁判全文】
臺灣臺北地方法院刑事判決      九十七年度訴字第一四九六號
公  訴  人  臺灣臺北地方法院檢察署檢察官
被      告  甲○○
上列被告因違反毒品危害防制條例案件，經檢察官提起公訴（九
十七年度撤緩偵字第一二八號），嗣被告於準備程序中就被訴事
實為有罪之陳述，經告以簡式審判之旨，並聽取當事人之意見後
，經本院合議庭裁定以簡式審判程序審理，判決如下：
    主  文
甲○○施用第一級毒品，累犯，處有期徒刑拾月。扣案注射針筒
貳支，均沒收之。
    事  實
一、甲○○於民國八十八年間因施用毒品案件，經臺灣高雄地方
    法院以八十八年度毒聲字第二○○五號裁定送觀察、勒戒後
    ，認有繼續施用毒品之傾向，再以八十八年度毒聲字第二五
    七八號裁定令入戒治處所施以強制戒治，嗣經停止戒治並付
    保護管束，於八十九年四月七日保護管束期滿，而由臺灣高
    雄地方法院檢察署檢察官於八十九年五月十日以八十九年度
    戒毒偵字第五六一號不起訴處分確定，又於九十三年間因施
    用第一級毒品案件，經本院以九十三年度訴字第二三二六號
    判處有期徒刑一年六月確定，嗣經上訴，經臺灣高等法院以
    九十四年度上訴字第二三二六號駁回上訴，再於九十四年間
    因施用第一級及第二級毒品案件，經本院以九十四年度訴字
    第七○四號分別判處有期徒刑一年二月、六月確定，另因偽
    造文書案件，經本院以九十六年度簡字第一五六號判處有期
    徒刑二月確定，嗣逢九十六年減刑，上開四罪分經減為有期
    徒刑九月、七月、三月、一月，甫於九十六年七月十六日執
    行完畢，猶不知悔改，竟基於施用第一級毒品海洛因之犯意
    ，於九十六年十月十二日晚間某時許，在臺北市○○區○○
    街某處，以注射針筒施打之方式，施用第一級毒品海洛因一
    次，嗣於九十六年十月十三日晚間十時三十分許，在臺北市
    萬華區○○街與長沙街口，為警查獲，並扣得其所有且供施
    用海洛因用之注射針筒二支，經警採尿送驗後，查悉上情。
二、案經臺北市政府警察局移送臺灣臺北地方法院檢察署檢察官
    偵查起訴。嗣經本院合議庭裁定以簡式審判程序審理。
    理  由
一、上揭事實，業據：
  (一)被告甲○○坦承不諱（見本院卷第二十八頁反面、第三十五
    頁），且被告於九十六年十月十三日為警採集之尿液，經送
    臺灣尖端先進生技醫藥股份有限公司以氣相層析質譜儀分析
    法確認檢驗後，確呈嗎啡、可待因陽性反應，此有該公司於
    同年月十九日所出具之濫用藥物檢驗報告在卷可稽（見臺灣
    臺北地方法院檢察署九十七年度毒偵字第三五○六號偵查卷
    第八頁），並有注射針筒二支扣案可資佐證。綜上，足見被
    告任意性自白，核與事實相符，應堪採信。
  (二)按毒品危害防制條例於九十二年七月九日修正公布，自九十
    三年一月九日施行，刪除二犯及三犯之規定，一改修法前繁
    雜之處遇程序，並認施用毒品者係屬病患性犯人，以觀察、
    勒戒戒除其身癮，並以強制戒治去除其心癮。其中第二十條
    、第二十三條將施用毒品之刑事處遇程序，區分為「初犯」
    及「五年內再犯」、「五年後再犯」。依其立法理由之說明
    ：「初犯」，經觀察、勒戒或強制戒治後，應為不起訴處分
    或不付審理之裁定；經觀察、勒戒或強制戒治執行完畢釋放
    後，「五年內再犯」者，因其再犯率甚高，原實施之觀察、
    勒戒及強制戒治既已無法收其實效，爰依法追訴或裁定交付
    審理。至觀察、勒戒或強制戒治執行完畢釋放後，「五年後
    再犯」者，前所實施之觀察、勒戒或強制戒治已足以遮斷其
    施用毒品之毒癮，為期自新及協助其斷除毒癮，仍適用「初
    犯」規定，先經觀察、勒戒或強制戒治之程序。從而依該次
    修正後之規定，僅限於「初犯」及「五年後再犯」二種情形
    ，始應先經觀察、勒戒或強制戒治之程序。倘被告於五年內
    已再犯，經依法追訴處罰，縱其第三次（或第三次以上）再
    度施用毒品之時間，在初犯或前次再犯經觀察、勒戒或強制
    戒治執行完畢釋放五年以後，已不合於「五年後再犯」之規
    定，且因已於「五年內再犯」，顯見其再犯率甚高，原實施
    觀察、勒戒或強制戒治，已無法收其實效，即應依該條例第
    十條處罰（最高法院九十六年度臺非字第一一九號判決參照
    ）。本案被告於八十八年間因施用毒品案件，經臺灣高雄地
    方法院以八十八年度毒聲字第二○○五號裁定送觀察、勒戒
    後，認有繼續施用毒品之傾向，再以八十八年度毒聲字第二
    五七八號裁定令入戒治處所施以強制戒治，嗣經停止戒治並
    付保護管束，於八十九年四月七日保護管束期滿，而由臺灣
    高雄地方法院檢察署檢察官於八十九年五月十日以八十九年
    度戒毒偵字第五六一號不起訴處分確定，又於九十三年間因
    施用第一級毒品案件，經本院以九十三年度訴字第二三二六
    號判處有期徒刑一年六月確定，嗣經上訴，經臺灣高等法院
    以九十四年度上訴字第二三二六號駁回上訴，再於九十四年
    間因施用第一級及第二級毒品案件，經本院以九十四年度訴
    字第七○四號分別判處有期徒刑一年二月、六月，應執行有
    期徒刑一年六月確定，嗣逢九十六年減刑，分減為有期徒刑
    九月、七月、三月，有臺灣高等法院被告前案紀錄表在卷可
    稽（見本院卷第三頁至第十六頁）。被告施用毒品經觀察、
    勒戒執行及強制戒治完畢釋放後，五年內既已再犯施用毒品
    罪，並經依法追訴處罰，縱本次施用毒品之時間，係在前開
    施用毒品經觀察、勒戒及強制戒治完畢釋放五年以後，仍與
    「五年後再犯」有別，應無毒品危害防制條例第二十條第三
    項「依前項規定為觀察、勒戒或強制戒治執行完畢釋放後，
    五年後再犯第十條之罪者，適用本條前二項之規定」之適用
    ，自應依法追訴審判。
  (三)綜上所述，本案事證明確，被告施用第一級毒品犯行，洵堪
    認定，應予依法論科。
二、按海洛因屬毒品危害防制條例第二條第二項第一款所定之第
    一級毒品，不得施用、持有。核被告施用海洛因行為，係犯
    毒品危害防制條例第十條第一項施用第一級毒品罪。其持有
    海洛因之低度行為，為施用海洛因之高度行為所吸收，不另
    論罪。被告於九十三年間因施用第一級毒品案件，經本院以
    九十三年度訴字第二三二六號判處有期徒刑一年六月確定，
    嗣經上訴，經臺灣高等法院以九十四年度上訴字第二三二六
    號駁回上訴，再於九十四年間因施用第一級及第二級毒品案
    件，經本院以九十四年度訴字第七○四號分別判處有期徒刑
    一年二月、六月確定，另因偽造文書案件，經本院以九十六
    年度簡字第一五六號判處有期徒刑二月確定，嗣逢九十六年
    減刑，分減為有期徒刑九月、七月、三月、一月，於九十六
    年七月十六日執行完畢，有臺灣高等法院被告前案紀錄表在
    卷可按（見本院卷第三頁至第十六頁），其前受徒刑之執行
    完畢，五年以內故意再犯本案有期徒刑以上之罪，為累犯，
    應依刑法第四十七條第一項之規定加重其刑。爰審酌被告前
    經觀察、勒戒、強制戒治及法院判刑後，猶未戒除施用毒品
    惡習，惟其犯罪後坦承犯行，所為係戕害其個人身體健康，
    及其犯罪之動機、目的、手段、智識程度、生活狀況等一切
    情狀，量處如主文所示之刑。扣案注射針筒二支，係供被告
    施用第一級毒品海洛因所用之物，且屬被告所有，業據被告
    供承在卷（見本院卷第二十八頁反面、第三十五頁），應依
    刑法第三十八條第一項第二款規定宣告沒收之。
據上論斷，應依刑事訴訟法第二百七十三條之一第一項、第二百
九十九條第一項前段，毒品危害防制條例第十條第一項，刑法第
十一條前段、第四十七條第一項、第三十八條第一項第二款，判
決如主文。
本案經檢察官江貞諭到庭執行職務
中    華    民    國  九十七  年    八    月  二十九  日
                          臺灣臺北地方法院刑事第十四庭
                              法      官  孫萍萍
以上正本證明與原本無異。
如不服本判決，應於判決送達後十日內，向本院提出上訴狀。
                              書  記  官  林義盛
中    華    民    國  九十七  年    八    月  二十九  日
附錄本案論罪科刑法條全文：
毒品危害防制條例第十條
施用第一級毒品者，處六月以上五年以下有期徒刑。
施用第二級毒品者，處三年以下有期徒刑。


司法院資訊處製作；財團法人民間司法改革基金會備份。
